臺灣屏東地方法院民事判決
111年度潮小字第1號
原      告  張怡    
被      告  楊進雄  

上列當事人間請求損害賠償事件，本院於民國111年3月15日言詞
辯論終結，判決如下：
　　主  文
被告應給付原告新臺幣壹拾萬元，及自民國111年1月7日起至清
償日止，按年息百分之5計算之利息。
訴訟費用新臺幣壹仟元由被告負擔。
本判決原告勝訴部分得假執行。但被告如以新臺幣壹拾萬元為原
告預供擔保後，得免為假執行。
    事實及理由
一、原告主張：被告於民國108年9月12日，在多為屏東縣恆春鎮
    （下稱恆春鎮）居民所組成臉書社團「恆春縣臨時政府∥恆
    春半島公共論壇」（下稱系爭論壇），以本名之暱稱發表如
    附表所示言論（下稱系爭言論），雖未指名道姓，然從被告
    與訴外人黃庭芳於系爭言論及108年9月16日之發文、留言，
    並將原告以臉書暱稱「張麗絲」留言、照片予以截圖，足見
    系爭言論所指之人為原告。況被告自原告107年8月參選恆春
    鎮長起，即與諸多網友在系爭論壇論及原告逾百篇言論，原
    告先前因被告性騷擾之言論訴請損害賠償，亦有相關判決可
    參。系爭言論成立性騷擾防治法第2條之性騷擾，被告已成
    立侵權行為，原告因而受有精神上痛苦，得請求慰撫金，原
    告之損害賠償請求權時效應自108年9月13日起算，至起訴時
    尚未時效消滅，爰擇一依民法第184條第1項前段、195條第1
    項、性騷擾防治法第9條規定為請求，並聲明：被告應給付
    原告新臺幣(下同)10萬元，及自起訴狀繕本送達翌日起至清
    償日止，按年息5%計算之利息。
二、被告則以：系爭言論雖為被告所發表，係與某夫妻發生工程
    糾紛，尤其是老闆娘，基於一時氣憤所為，並非針對原告。
    系爭言論業經當時系爭論壇管理員刪除，原告雖為律師卻常
    向他人提告，且2年前即準備好相關提告證據，又刪除自己
    發文，等被告收到傳票已無證據，原告藉提告獲利，為人及
    相關作為並不可取，請法院查明事實及是否已逾時效等語，
    資為抗辯，並聲明：原告之訴駁回。
三、經查，系爭言論為被告於108年9月12日在臉書系爭論壇所發
    表，臉書暱稱「張麗絲」為性別女性之原告使用帳號等情，
    有臉書截圖可稽（本院卷第30-32頁），且為兩造所不爭執
    ，堪信為真實。　　
四、得心證之理由：
　㈠按性騷擾防治法所稱性騷擾，係指性侵害犯罪以外，對他人
    實施違反其意願而與性或性別有關之行為，且有下列情形之
    一者：二、以展示或播送文字、圖畫、聲音、影像或其他物
    品之方式，或以歧視、侮辱之言行，或以他法，而有損害他
    人人格尊嚴，或造成使人心生畏怖、感受敵意或冒犯之情境
    ，或不當影響其工作、教育、訓練、服務、計畫、活動或正
    常生活之進行。對他人為性騷擾者，負損害賠償責任。前項
    情形，雖非財產上之損害，亦得請求賠償相當之金額，其名
    譽被侵害者，並得請求回復名譽之適當處分。性騷擾防治法
    第2條第2款、第9條已明定。另按不法侵害他人之人格權，
    被害人受有非財產上損害，請求加害人賠償相當金額之慰撫
    金時，法院對於慰撫金之量定，應斟酌實際加害情形、所造
    成之影響、被害人痛苦之程度、兩造之身分地位、經濟情形
    及其他各種狀況，以核定相當之數額（最高法院47年台上字
    第1221號、51年台上字第223號判決要旨參照）。
　㈡系爭言論是否指涉原告：
　⒈經查，系爭言論前後，被告與他人確有多次在系爭論壇發文
    針對原告，被告並經法院刑、民事判決分別論以公然侮辱罪
    及應負損害賠償之責，有臉書截圖、本院110年潮小字第30
    、548號、臺灣高等法院高雄分院110年度上易字第62號民事
    判決、本院110年度易字第2號刑事判決可佐（本院卷第135-
    158、167、221-242、243頁反面），可知被告常藉系爭論壇
    發表有關原告言論，且原告在系爭論壇頗具知名度，系爭論
    壇之成員從特定人發文及相關字眼，即足識別所指之人為原
    告。又系爭言論同為被告在系爭論壇所發文，前已提及，雖
    無指名道姓，然從系爭言論下方，黃庭芳未詢問被告發文緣
    由即留言回應，被告復留言相向等情，佐以被告繼於同年月
    16日在將原告臉書暱稱「張麗絲」留言截圖並發文評論原告
    等節以觀（本院卷第30-31頁），系爭言論直指原告一節，
    已昭昭甚明，實不言而喻。
　⒉被告雖以上詞為辯，然對系爭言論對象及系爭論壇之關聯為
    何，盡付闕如，已難遽採。復從被告刻意將系爭言論發表在
    系爭論壇，而非個人頁面，併以所提證據均不足認定系爭言
    論係針對他人所為（本院卷第66-82、92-123頁），殊乏言
    者無意，讀者自行對號入座之虞，所辯要非可取。
　㈢被告所為系爭言論成立性騷擾：
　⒈被告發表系爭言論指涉原告，已如上述，而系爭言論使用之
    「她」顯指女性，綜以其餘文字，依社會通念足令讀者聯想
    性別為女性之原告，以與他人雲雨為樂，核屬性騷擾防治法
    第2條第2款，違反原告意願，而與性及性別有關，損害原告
    人格尊嚴及感受敵意、冒犯之侮辱言論，自成立性騷擾行為
    。至被告辯稱原告早備妥提告證據及藉此獲利等語，除與被
    告所為性騷擾無涉，且被告既為侵權行為，被害人蒐集、保
    全證據並訴請損害賠償，實屬人之常情，於法有據，亦難正
    當化被告前揭所為，上開辯詞，顯流於空言，不足採信。
  ⒉原告因系爭言論之性騷擾，精神上自蒙相當之痛苦，徵諸原
    告學歷至法學碩士，職業為律師及補習班教師、負責人，月
    收入8至9萬元，名下有不動產、汽車；被告乃高中畢業，自
    述為工人，有收入時約每日1,800元至1,900元，109年度所
    得逾200萬元，經兩造陳明，並有兩造之109年度稅務電子閘
    門財產所得調件明細表附卷可考（本院卷第125頁反面；證
    物袋），綜以審酌原告所受精神上損害、被告加害態樣及迄
    今態度、兩造之學歷、職業、資力等一切情狀，原告請求慰
    撫金10萬元，應屬適當。
  ㈣原告之損害賠償請求權未罹於時效：
　　按以日、星期、月或年定期間者，其始日不算入。因侵權行
    為所生之損害賠償請求權，自請求權人知有損害及賠償義務
    人時起，二年間不行使而消滅，自有侵權行為時起，逾十年
    者亦同。民法第120條第2項、第197條第1項各有明文。查被
    告於108年9月12日發表系爭言論，業如上述，依前揭規定，
    其請求權時效應自108年9月13日起算，至110年9月12日始滿
    2年，而原告於110年9月12日提起本件訴訟，有起訴狀上收
    狀日期可憑（本院卷第5頁），故原告之損害賠償請求權並
    無罹於時效。
  ㈤另原告本件請求屬無確定期限之給付，原告請求自起訴狀繕
    本送達翌日即111年1月7日（本院卷第47頁）起至清償日止
    ，按年息5%計算之遲延利息，核與民法第203條、第229條第
    2項、第233條第1項前段規定相符，亦應准許。
五、綜上所述，原告依性騷擾防治法第9條規定，請求被告如主
    文第1項所示，為有理由，應予准許。另本院依性騷擾防治
    法第9條，准許原告請求，則其餘請求權部分，毋庸再予審
    酌，附此敘明。
六、本件原告勝訴部分係適用小額程序所為被告敗訴之判決，依
    民事訴訟法第436條之20規定，應依職權宣告假執行，並依
    同法第392條第2項規定，職權宣告如被告為原告預供擔保，
    得免為假執行。
七、本件事證已臻明確，兩造間其餘主張舉證併所提證據，經本
    院審酌與判決之結果不生影響，不再一一論列，附此敘明。
八、訴訟費用負擔之依據：民事訴訟法第79條，依職權定訴訟費
    用額為1,000元，如主文第3項所示。
中　　華　　民　　國　 111　　年　　4 　　月　　14　　日
                  潮州簡易庭  法　官　曾迪群
得上訴（20日）
以上正本係照原本作成。
如不服本判決，應於送達後20日內，向本院提出上訴狀並表明上
訴理由，如於本判決宣示後送達前提起上訴者，應於判決送達後
20 日內補提上訴理由書（須附繕本）。如委任律師提起上訴者
，應一併繳納上訴審裁判費。
中　　華　　民　　國　　111 　年　　4 　　月　　14　　日
                                  書記官　劉佳
附表：
編號 時    間 內                容  1 108年9月12日 就是喜歡你幹她娘，操她娘她才爽